臺灣高等法院刑事判決
110年度上訴字第3719號
上  訴  人  
即  被  告  鄧維文


上列上訴人即被告因違反毒品危害防制條例案件，不服臺灣宜蘭
地方法院110年度訴字第187號，中華民國110年10月21日第一審
判決（起訴案號：臺灣宜蘭地方檢察署109年度偵字第3642號）
，提起上訴，本院判決如下：
    主    文
上訴駁回。
    犯罪事實
一、鄧維文明知甲基安非他命係毒品危害防制條例第2條第2項第
    2款所規定之第二級毒品，不得非法持有，竟基於持有第二
    級毒品純質淨重20公克以上之犯意，於民國109年間某日，
    在位在新北市三重區集賢路之尼加拉瓜公園內，向真實姓名
    、年籍不詳、綽號「阿明」之成年男子，購入第二級毒品甲
    基安非他命7包，而非法持有第二級毒品甲基安非他命純質
    淨重20公克以上。嗣宜蘭縣政府警察局羅東分局二結派出所
    員警於同年6月9日10時12分許，持原審法院法官核發之搜索
    票，前往其友人曾仲良位在宜蘭縣○○市○○路0段000巷00弄0
    號住處執行搜索，當場扣得鄧維文所有甲基安非他命7包（
    驗前淨重共為56.2809公克，純質淨重共為44.5326公克，取
    樣0.1035公克鑑驗用罄，驗餘淨重共為56.1774公克），始
    悉上情。
二、案經宜蘭縣政府警察局羅東分局（下稱羅東分局）報告臺灣
    宜蘭地方檢察署檢察官偵查起訴。
    理    由
壹、證據能力部分：　　
一、按被告以外之人於審判外之陳述，雖不符刑事訴訟法第159
    條之1至第159條之4之規定，然經當事人於審判程序同意作
    為證據，法院審酌該言詞陳述或書面陳述作成時之情況，認
    為適當者，亦得為證據；當事人、代理人或辯護人於法院調
    查證據時，知有刑事訴訟法第159條第1項不得為證據之情形
    ，而未於言詞辯論終結前聲明異議者，視為有前項之同意，
    刑事訴訟法第159條之5定有明文。查，本判決下列認定事實
    所引用之被告以外之人於審判外所為之供述證據資料（包含
    人證與文書等證據），並無證據證明係公務員違背法定程序
    所取得；而檢察官、上訴人即被告鄧維文（下稱被告）對本
    院準備程序及審判期日提示之卷證，均同意或不爭執其等證
    據能力（見本院卷第111至112、179頁），且迄至言詞辯論
    終結前亦未再聲明異議，本案證據資料作成時之情況，核無
    違法取證或其他瑕疵，證明力亦無明顯過低之情形，認為以
    之作為證據為適當，依刑事訴訟法第159條之5規定，自均得
    作為證據。
二、至於非供述證據部分，檢察官及被告於本院準備程序及審理
    期日均同意或不爭執其等證據能力（見本院卷第112至113、
    180至181頁），復均查無違反法定程序取得或其他不得作為
    證據之情形，且經本院於審理期日提示予檢察官及被告而為
    合法調查，應認均有證據能力。
貳、實體部分：
一、認定犯罪事實所憑之證據及理由：
  ㈠上開犯罪事實，業據被告於原審及本院審理中均坦承不諱（
    見警卷第2至3頁；偵卷第6頁反面、63至64頁；原審卷第290
    至291、302、304頁；本院卷第182頁），並有原審法院搜索
    票、羅東分局搜索扣押筆錄、扣押物品目錄表、現場及扣案
    物照片等件在卷可稽（見警卷第7至11、18至25頁），且有
    上開甲基安非他命7包扣案可資佐證。又上開扣案之甲基安
    非他命7包，經均送請慈濟大學濫用藥物檢驗中心以氣相層
    析/質譜分析法鑑定，驗前淨重共為56.2809公克，取樣0.10
    35公克鑑驗用罄，驗餘淨重共為56.1774公克，鑑驗部分確
    均檢出第二級毒品甲基安非他命成分，純度71.1％至85.2％，
    純質淨重共為44.5326公克等情，有慈濟大學濫用藥物檢驗
    中心109年7月1日慈大藥字第109070171號函1紙附卷可參（
    見偵卷第49頁）；參酌扣案之甲基安非他命7包係從證人曾
    仲良住處地上黑色背包裡搜出，而該黑色背包內亦搜出被告
    之存摺乙節，有本院勘驗筆錄1份在卷可參（見本院卷第166
    至175頁），足認被告前揭任意性自白核與事實相符，堪以
    採信。
　㈡被告雖於偵查及本院準備程序期日中辯稱：扣案的甲基安非
    他命7包不是都是伊的云云。查，證人曾仲良雖曾於偵查中
    證稱：伊記得伊綽號「老美」的朋友在警察查獲之前已經在
    伊那邊住好幾天，他有把毒品塞在客廳的椅子下等語（見偵
    卷第67頁反面），惟其於偵查中亦證稱：伊沒有看到老美把
    毒品塞給被告；伊有看到警察從伊的椅子下、被告的背包裡
    搜出毒品，老美當時一開始有針對椅子下搜出來的毒品承認
    識他的，後來又改口說不是他的等語（見偵卷第67頁反面）
    ：且於本院審理中到庭證稱：伊不知道扣案的毒品是誰的等
    語明確（見本院卷第184頁），是證人曾仲良前開證述不足
    為有利於被告認定之證據。
　㈢綜上，本件被告犯行均事證明確，均洵堪認定，應均予依法
    論科。　　　
二、論罪：　
    按甲基安非他命係毒品危害防制條例第2條第2項第2款所明
    定之第二級毒品，不得非法持有。核被告所為，係犯毒品危
    害防制條例第11條第4項之持有第二級毒品純質淨重20公克
    以上罪。
三、刑之加重事由：
    依108年2月22日公布之司法院釋字第775號解釋文：「刑法
    第47條第1項規定：『受徒刑之執行完畢，或一部之執行而赦
    免後，5年以內故意再犯有期徒刑以上之罪者，為累犯，加
    重本刑至二分之一。』有關累犯加重本刑部分，不生違反憲
    法一行為不二罰原則之問題。惟其不分情節，基於累犯者有
    其特別惡性及對刑罰反應力薄弱等立法理由，一律加重最低
    本刑，於不符合刑法第59條所定要件之情形下，致生行為人
    所受之刑罰超過其所應負擔罪責之個案，其人身自由因此遭
    受過苛之侵害部分，對人民受憲法第8條保障之人身自由所
    為限制，不符憲法罪刑相當原則，牴觸憲法第23條比例原則
    。於此範圍內，有關機關應自本解釋公布之日起2年內，依
    本解釋意旨修正之。於修正前，為避免發生上述罪刑不相當
    之情形，法院就該個案應依本解釋意旨，裁量是否加重最低
    本刑。」是在該解釋文公布後，本院即應依此就個案裁量是
    否有依刑法第47條第1項規定加重最低本刑之必要。次按併
    執行之徒刑，本係得各別獨立執行之刑，倘其中甲罪徒刑已
    執行期滿，縱因合併計算最低應執行期間而在乙罪徒刑執行
    中假釋者，在距甲罪徒刑期滿後之假釋期間再犯罪，即與累
    犯之構成要件相符，仍應以累犯論（最高法院104年度第7 
    次刑事庭會議決議意旨參照）。查本案被告前⒈於101年間因
    犯施用第一級毒品等罪，經臺灣板橋地方法院（現已更名為
    臺灣新北地方法院，下稱新北地院）以101年度訴字第2349
    號判決分別判處有期徒刑10月、6月確定；復於102年間因違
    反槍砲彈藥刀械管制條例案件，經新北地院以102年度訴字
    第1180號判決判處有期徒刑1年8月，併科罰金新臺幣2萬元
    ，被告不服提起上訴，經本院以103年度上訴字第849號判決
    駁回上訴，被告仍不服再提起上訴，經最高法院以103年度
    台上字第2474號判決駁回上訴確定。上開3罪，經本院以103
    年度聲字第3623號裁定應執行有期徒刑2年9月確定，於102
    年12月25日入監執行；⒉於102年間因犯施用第一級毒品罪，
    經新北地院以102年度訴字第1478號判決判處有期徒刑10月
    確定；復於102年間因犯過失傷害罪，經新北地院以103年度
    交簡字第1588號判決判處有期徒刑3月確定；又於102年間因
    犯行使偽造私文書罪，經新北地院以103年度訴字第1122號
    判決判處有期徒刑5月確定。再於102年間因犯行使偽造私文
    書等罪，經臺北地院以104年度訴字第491號判決分別判處有
    期徒刑8月、8月，應執行有期徒刑1年確定。上開5罪，經臺
    北地院以107年度聲字第889號裁定應執行有期徒刑2年1月確
    定，應於105年9月25日接續上開⒈所示之罪執行；⒊於102年
    間因犯施用第一級毒品罪，經新北地院以103年度審訴字第4
    6號判決判處有期徒刑11月確定；復於102年間因犯持有第二
    級毒品等罪，經臺灣臺北地方法院（下稱臺北地院）以103
    年度審訴字第190號判決分別判處有期徒刑3月、6月、10月
    ，被告不服提起上訴，經本院以103年度上訴字第1599號判
    決駁回上訴，被告仍不服再提起上訴，經最高法院以103年
    度台上字第3191號判決駁回上訴確定。上開4罪，經臺北地
    院以103年度聲字第2725號裁定應執行有期徒刑2年確定，應
    於107年10月25日接續上開⒉所示之罪執行。然於108年7月19
    日因縮短刑期假釋出監，假釋中付保護管束，嗣經撤銷假釋
    ，應執行殘刑有期徒刑10月2日，於109年6月9日入監執行等
    情，有本院被告前案紀錄表1份在卷可按，其於受上開⒈、⒉
    所示之罪有期徒刑執行完畢5年內故意再犯本案最重本刑為
    有期徒刑以上之罪，符合刑法第47條第1項累犯之規定，本
    院審酌被告上述施用第一級毒品罪等案件，甫分別於105年9
    月24日、107年10月24日執行完畢，理應生警惕作用，期待
    其返回社會後能因此自我控管，惟被告竟未生警惕，不知徹
    底禁絕毒品，復故意再犯相同毒品案件之持有第二級毒品純
    質淨重20公克以上犯行，足見前罪之徒刑執行成效不彰，被
    告對刑罰之反應力顯然薄弱，暨權衡各罪之法律目的、罪刑
    相當原則及相關刑事政策，並依司法院釋字第775號解釋意
    旨為整體評價裁量後，尚不生被告以累犯所處之刑罰超過其
    所應負擔罪責，人身自由因此遭受過苛侵害之情形，爰就被
    告所犯，依累犯規定加重其最低本刑。
四、上訴駁回之理由：
　㈠原審以被告持有第二級毒品純質淨重20公克以上犯行事證明
    確，適用毒品危害防制條例第11條第4項、第18條第1項前段
    、刑法第11條、第47條第1項等規定，並審酌被告為智識成
    熟之人，有多次毒品前科，應知國家禁絕毒品之法令，以及
    毒品對社會治安造成之潛在風險，於前案經執行完畢後，仍
    未能遠離毒品，經警查獲持有第二級毒品甲基安非他命逾量
    ，戕害自身健康，所為實應非難；兼衡被告於原審審理中終
    能坦承犯行，被告國中畢業之智識程度，目前在市場擺攤，
    月收入約新臺幣4萬元，離婚，子女均已成年之家庭經濟狀
    況等一切情狀，量處有期徒刑8月；並就沒收部分說明扣案
    之甲基安非他命7包（驗餘淨重共計56.1774公克），為查獲
    之第二級毒品，而盛裝上開毒品之外包裝7只，係防止毒品
    裸露、逸出、潮濕，便於持有，其上所沾附之毒品依現今鑑
    驗技術仍會殘留微量毒品而無法將之完全析離，應整體視之
    為毒品，應均依毒品危害防制條例第18條第1項前段規定，
    宣告沒收銷燬之：另鑑定用罄之甲基安非他命及其餘扣案物
    ，均不予宣告沒收銷燬或沒收之理由等旨，其認事、用法均
    無違誤或不當，量刑及沒收銷燬亦稱妥適，應予維持。
  ㈡被告上訴意旨略以：被告一生入出監所多次，犯本案乃是因
    更生不易，且家中尚有老母需扶養照顧，請從輕量刑，判處
    易科罰金之刑度或為緩告之宣告云云。經查：
　　⒈按量刑係法院就繫屬個案犯罪之整體評價，為事實審法院
      得依職權自由裁量之事項，量刑判斷當否之準據，應就判
      決之整體觀察為綜合考量，並應受比例原則等法則之拘束
      ，非可恣意為之，致礙其公平正義之維護，必須兼顧一般
      預防之普遍適應性與具體個案特別預防之妥當性，始稱相
      當。苟已斟酌刑法第57條各款所列情狀，而未逾越法定刑
      度，如無偏執一端，致有明顯失出失入之恣意為之情形，
      上級審法院即不得單就量刑部分遽指為不當或違法（最高
      法院100年度台上字第5301號判決意旨參照）。查甲基安
      非他命屬於第二級毒品，一旦成癮即難以根除，並易對其
      個人、家庭甚至社會秩序造成負面影響，而應嚴予禁絕，
      被告行為時業已成年，依其智識程度及社會經驗，要難諉
      為不知，其恣意持有第二級毒品甲基安非他命純質淨重44
      .5326公克，實屬不該，且原審於量刑時已詳予審酌刑法
      第57條各款及前開所列情狀，予以綜合考量，就被告所犯
      僅判處有期徒刑8月，就刑罰裁量職權之行使，既未逾越
      法律所規定之範圍，亦無濫用權限之情形，難遽謂原判決
      就此部分之量刑有何不當，縱與被告主觀上之期待有所落
      差，仍難指其量刑有何不當或違法。
　　⒉依刑法第74條第1項宣告緩刑，係以未曾因故意犯罪受有期
      徒刑以上刑之宣告，或前因故意犯罪受有期徒刑以上刑之
      宣告，執行完畢或赦免後，5年以內未曾因故意犯罪受有
      期徒刑以上刑之宣告，且受2年以下有期徒刑、拘役或罰
      金之宣告，而該宣告刑以暫不執行為適當者為限。經查，
      被告前於102年間因犯施用第一級毒品罪，經新北地院以1
      02年度訴字第1478號判決判處有期徒刑10月確定；復於10
      2年間因犯過失傷害罪，經新北地院以103年度交簡字第15
      88號判決判處有期徒刑3月確定；又於102年間因犯行使偽
      造私文書罪，經新北地院以103年度訴字第1122號判決判
      處有期徒刑5月確定；再於102年間因犯行使偽造私文書等
      罪，經臺北地院以104年度訴字第491號判決分別判處有期
      徒刑8月、8月，應執行有期徒刑1年確定。上開5罪，經臺
      北地院以107年度聲字第889號裁定應執行有期徒刑2年1月
      確定，甫於107年10月25日執行完畢；另因於102年間因犯
      施用第一級毒品罪，經新北地院以103年度審訴字第46號
      判決判處有期徒刑11月確定；復於102年間因犯持有第二
      級毒品等罪，經臺北地院以103年度審訴字第190號判決分
      別判處有期徒刑3月、6月、10月，被告不服提起上訴，經
      本院以103年度上訴字第1599號判決駁回上訴，被告仍不
      服再提起上訴，經最高法院以103年度台上字第3191號判
      決駁回上訴確定。上開4罪，經臺北地院以103年度聲字第
      2725號裁定應執行有期徒刑2年確定，現在監執行中，業
      如前述，則被告前曾因故意犯罪受有期徒刑以上刑之宣告
      ，尚未執行完畢，並不符合刑法第74條第1項規定得宣告
      緩刑之要件，被告請求為緩刑之宣告，並不合法。原審雖
      未論述未予被告宣告緩刑的理由，惟被告既不符合緩刑要
      件，卻以原審未對被告宣告緩刑云云，指稱原判決不當，
      亦為無理由。
　　⒊綜上，被告執前開情詞提起上訴，請求從輕量刑或為緩刑
      之諭知云云，均為無理由，應予駁回。
據上論斷，應依刑事訴訟法第368條，判決如主文。 
本案經檢察官林禹宏提起公訴，檢察官陳正芬到庭執行職務。
中　　華　　民　　國　　111 　年　　3 　　月　　9 　　日
                  刑事第二十三庭審判長法　官  許永煌
                                      法　官  黃美文
                                      法　官  雷淑雯
以上正本證明與原本無異。
如不服本判決應於收受送達後20日內向本院提出上訴書狀，並應
敘述具體理由；其未敘述上訴理由者，應於上訴期間屆滿後20日
內向本院補提理由書（均須按他造當事人之人數附繕本）「切勿
逕送上級法院」。
                                      書記官  林立柏
中　　華　　民　　國　　111 　年　　3 　　月　　9 　　日
附錄：本案論罪科刑法條全文
毒品危害防制條例第11條
持有第一級毒品者，處3 年以下有期徒刑、拘役或新臺幣5 萬元
以下罰金。
持有第二級毒品者，處2 年以下有期徒刑、拘役或新臺幣3 萬元
以下罰金。
持有第一級毒品純質淨重十公克以上者，處1 年以上7 年以下有
期徒刑，得併科新臺幣1 百萬元以下罰金。
持有第二級毒品純質淨重二十公克以上者，處6 月以上5 年以下
有期徒刑，得併科新臺幣70萬元以下罰金。
持有第三級毒品純質淨重二十公克以上者，處3 年以下有期徒刑
，得併科新臺幣30萬元以下罰金。
持有第四級毒品純質淨重二十公克以上者，處1 年以下有期徒刑
，得併科新臺幣10萬元以下罰金。
持有專供製造或施用第一級、第二級毒品之器具者，處1 年以下
有期徒刑、拘役或新臺幣1 萬元以下罰金。